【裁判字號】    95,交自,2
【裁判日期】    950929
【裁判案由】    過失傷害
【裁判全文】
臺灣臺北地方法院刑事判決          九十五年度交自字第二號
自  訴  人  甲○○
代  理  人  黃勝和律師
被      告  乙○○
上列被告因過失傷害案件，經自訴人提起自訴，因被告於準備程
序進行中就被訴事實為有罪之陳述，且所犯非死刑、無期徒刑、
最輕本刑為三年以上有期徒刑之罪或高等法院管轄第一審案件，
經告知簡式審判程序之旨，並聽取自訴代理人、被告之意見後，
經本院合議庭裁定由受命法官獨任進行簡式審判程序審理判決如
下：
    主  文
乙○○因過失傷害人，處拘役伍拾伍日，如易科罰金，以銀元
佰元即新臺幣玖佰元折算壹日。
    事  實
一、乙○○於民國九十五年五月十六日十五時三十分許，騎乘車
    號ＴＺＢ—三九一號機車，沿臺北市○○路右側車道南往北
    方向行駛，行經博愛路與長沙街交岔路口北側之行人穿越道
    時，本應注意車前狀況，並隨時採取必要之安全措施，且遇
    有行人穿越時應暫停讓行人先行通過，依當時情形並無不能
    注意之情事，仍疏未注意車前狀況採取必要安全措施，適有
    甲○○由東往西方向步行於該交岔路口北側之行人穿越道上
    ，乙○○因疏於注意而撞擊甲○○，致甲○○倒地，受有頭
    部外傷合併腦震盪徵候群、頭皮下血腫等傷害。
二、案經甲○○提起自訴。
    理  由
一、上開犯罪事實，業據被告於本院坦承不諱（本院九十五年八
    月二十九日、同年九月二十六日準備程序筆錄、本院審判筆
    錄），且有下列事證可稽：
  (一)自訴人甲○○因於上開時、地，遭被告撞擊，致受有頭部外
    傷合併腦震盪徵候群、頭皮下血腫等傷害等情，經自訴人於
    自訴狀記載明確，且有道路交通事故現場圖一紙在卷可稽，
    及國防醫學院三軍總醫院附設民眾診療服務處九十五年五月
    二十九日市衛醫字第０五０一一一０五一四號診斷證明書附
    卷可按（均見本院卷）。
  (二)按汽車（含機器腳踏車）行駛時，駕駛人應注意車前狀況，
    並隨時採取必要之安全措施，且於行近行人穿越道前，遇有
    行人穿越時，無論有無交通警察指揮或號誌指示，均應暫停
    讓行人先行通過，道路交通安全規則第九十四條第三項、第
    一百零三條分別定有明文。經查：本件案發當時天候雨、日
    間自然光線，視線尚屬清楚等情，此據被告自承在卷（本院
    審判筆錄第三頁），可見依當時情形，並無不能注意之情事
   ，被告仍疏於注意車前狀況，且於行近行人穿越道時疏未採
    取必要安全措施而禮讓行人先行通過，致撞擊自訴人，使自
    訴人受有上揭傷勢，其對於車禍之發生自有過失，且其過失
    行為與自訴人所受傷害結果間，確有因果關係甚明。
  (三)而本件事故經臺北市政府警察局交通警察大隊研判結果，亦
    認為係被告駕駛機車，行經行人穿越道前，未暫停禮讓行人
    先行通過，為肇事原因，有該局交通事故初步分析研判表附
    於本院卷可按。
  (四)綜上，本件事證明確，被告犯行可以認定。
二、論罪科刑部分：
  (一)按行為後法律有變更者，適用行為時之法律，但行為後之法
    律有利於行為人者，適用最有利於行為人之法律，刑法第二
    條第一項定有明文，被告行為後，下列關於本件被告論罪科
    刑所應適用之刑法條文，業於九十四年二月二日修正公布，
    且依刑法施行法第十條之一規定，於九十五年七月一日生效
    施行。茲分述如下：
  1.刑法第二百八十四條第一項法定刑中罰金數額以銀元計算。
    ，並依罰金罰鍰提高標準條例第一條前段規定，提高法定刑
    中罰金數額二倍至十倍，並依修正前刑法第三十三條第五款
    規定，罰金為銀元一元即新臺幣三元以上。被告行為後，依
    刑法施行法第一之一條規定，法定刑中罰金數額改以新臺幣
    計算。提高法定刑中罰金數額至三十倍，惟依修正後刑法第
    三十三條第五款規定，罰金為新臺幣一千元以上。經比較結
    果，新法並未較有利於被告。
  2.修正前刑法第四十一條第一項前段規定：「犯最重本刑為五
    年以下有期徒刑以下之刑之罪，而受六個月以下有期徒刑或
    拘役之宣告，因身體、教育、職業、家庭之關係或其他正當
    事由，執行顯有困難者，得以一元以上三元以下折算一日，
    易科罰金」，又被告行為時之易科罰金折算標準，修正前罰
    金罰鍰提高標準條例第二條前段（現已刪除）規定，就其原
    定數額提高為一百倍折算一日，則本件被告行為時之易科罰
    金折算標準，應以銀元一百元以上，三百元以下折算一日，
    經折算為新臺幣後，應以新臺幣三百元以上，九百元以下折
    算一日。惟修正後刑法第四十一條第一項前段則規定：「犯
    最重本刑為五年以下有期徒刑以下之刑之罪，而受六個月以
    下有期徒刑或拘役之宣告者，得以新臺幣一千元、二千元或
    三千元折算一日，易科罰金」。比較修正前後之易科罰金折
    算標準，以修正前刑法第四十一條第一項之規定，較有利於
    被告。
  3.經上開所示個別比較新舊法及依最高法院二十四年上字第四
    六三四號判例就罪刑有關之一切情形綜其全部之結果而為比
    較後，仍以適用修正前刑法上開規定，較有利於被告，是依
    前開說明，自應適用該等修正前刑法之規定處斷。
  (二)核被告所為，係犯修正前刑法第二百八十四條第一項前段之
    過失傷害罪。被告駕駛機器腳踏車行經行人穿越道，不依規
    定讓行人優先通行，因而致人受傷，依法應負過失傷害之刑
    事責任，應依道路交通管理處罰條例第八十六條第一項規定
    ，加重其刑至二分之一。
  (三)爰審酌被告犯罪後坦承犯行之犯罪後態度，及其過失情節輕
    重，自訴人所受傷勢程度、被告之品行、智識程度等一切情
    狀，量處如主文所示之刑，並依修正前刑法第四十一條第一
    項前段規定，諭知易科罰金之折算標準。
據上論斷，應依刑事訴訟法第三百四十三條、第二百七十三條之
一第一項、第二百九十九條第一項前段，刑法第二條第一項前段
、修正前刑法第二百八十四條第一項前段、第四十一條第一項前
段，道路交通管理處罰條例第八十六條第一項，罰金罰鍰提高標
準條例第一條前段、修正前罰金罰鍰提高標準條例第二條，現行
法規所定貨幣單位折算新臺幣條例第二條，判決如主文。
中    華    民    國  九十五  年    九    月  二十九  日
                  刑事第五庭    法  官  高偉文
以上正本證明與原本無異。
如不服本判決，應於判決送達後十日內，向本院提出上訴狀。
                                書記官  張華瓊
中    華    民    國  九十五  年    九    月  二十九  日
附錄本案論罪科刑法條全文
中華民國刑法第二百八十四條
因過失傷害人者，處六月以下有期徒刑、拘役或五百元以下罰金
，致重傷者，處一年以下有期徒刑、拘役或五百元以下罰金。
從事業務之人，因業務上之過失傷害人者，處一年以下有期徒刑
、拘役或一千元以下罰金，致重傷者，處三年以下有期徒刑、拘
役或二千元以下罰金。


司法院資訊處製作；財團法人民間司法改革基金會備份。
